【裁判字號】    97,審再易,16
【裁判日期】    971218
【裁判案由】    再審之訴
【裁判全文】
臺灣臺北地方法院民事判決            97年度審再易字第16號
再審原告    甲○○
再審被告    乙○○
上列當事人間請求侵權行為損害賠償事件，再審原告對於民國97
年10月23日本院97年度簡上字第469 號確定判決提起再審之訴，
本院不經言詞辯論，判決如下：
    主  文
再審之訴駁回。
再審訴訟費用由再審原告負擔。
    事實及理由
一按再審之訴，應於30日之不變期間內提起，前項期間，自判決
  確定時起算；判決於送達前確定者，自送達時起算；其再審之
  理由發生或知悉在後者，均自知悉時起算，民事訴訟法第 500
  條第1項、第2項定有明文。經查本院97年度簡上字第469 號判
  決（下稱原確定判決）之判決書業於民國97年10月30日送達再
  審原告，有送達證書附於該案卷可稽，再審原告於97年11月30
  日提起本件再審之訴，未逾30日之不變期間，於法即無不合。
二再審原告起訴主張：
  (一)原確定判決以如車輛行進中遭後車追撞後未曾移動，依通常
    情形自應仍停置於車輛行駛之位置即車道中央，而認定系爭
    車輛於車禍發生後應有移動。然後車猛力撞前車三分之一處
    右側部分，前車車尾遭抬起、保險桿內陷，被撞車輛自然向
    左側飛出，而非系爭車輛有移動之現象，原審之認定顯有矛
    盾。
  (二)又原確定判決認定伊於車輛行進中遭再審被告自後方追撞後
    應有移動之現象，僅以伊前所提出之車輛受損照片無法證明
    系爭車輛右側後輪確遭卡死無法移動為論據，並未告知伊補
    正資料，伊已於97年11月28日重新詳細拍照，足資證明系爭
    車輛右後輪內側確實陷入（非刺入）鐵保險桿，只要一經轉
    動即刺破輪胎，亦即行進中被追撞一定爆胎，另胎壁均無刮
    痕、左後輪外移嚴重，益徵伊係於紅燈停車狀態下被撞飛至
    靠內側分隔島之事實。
  (三)原確定判決另以系爭車輛業已註銷牌照為由，認伊無修復系
    爭車輛而加以使用之意，並據以認定伊請求再審被告給付修
    復車輛之工資無據。惟伊係因系爭車輛檢驗到期日即將屆滿
    ，未免受罰款處分始先辦理停駛手續，而停駛手續滿一年則
    自動註銷牌照，然註銷牌照僅剝奪道路使用權，並不影響伊
    修復車輛之權利，況伊尚得於修復車輛回復原狀再重新領牌
    上路，原審未詳查上情，逕認伊請求再審被告給付修復車輛
    之工資無據，卻另認再審被告應賠償伊零件費用，既有材料
    而無修復車輛之工資，如何能回復車輛原狀，原審上開認定
    亦有矛盾之處。爰依據民事訴訟法第496條第1項第2 款、第
    13款規定提起再審之訴等語。
  (四)聲明為：
    1.原確定判決廢棄。
    2.再審被告在前訴訟程序第二審上訴駁回。
三再審被告方面：本件未行言詞辯論，故無再審被告之聲明及陳
  述可供記載。
四得心證之理由：
  (一)按判決理由與主文顯有矛盾者，得以再審之訴對於確定終局
    判決聲明不服，民事訴訟法第496條第1項第2 款定有明文。
    所謂「判決理由與主文顯有矛盾」，係指判決依據當事人主
    張之事實，認定其請求或對造抗辯為有理由或無理由，而於
    主文為相反之諭示，且其矛盾為顯然者而言（最高法院80年
    台再字第130 號判例意旨參照）。查本件再審原告所指之再
    審理由，均為事實認定問題，無一提及原確定判決書之判決
    理由與主文有何矛盾之處，其以此指摘原確定判決具有前開
    再審事由，顯有誤認。再者，原確定判決於理由項下認定再
    審被告之上訴為一部有理由，一部無理由，而於主文諭知廢
    棄原審部分判決，上開廢棄部分，再審原告於第一審之訴駁
    回，並駁回再審被告其餘上訴，其主文與理由並無扞格之處
    ，尤證原確定判決並無「判決理由與主文顯有矛盾」之再審
    事由。
  (二)次按當事人發現未經斟酌之證物或得使用該證物者，得以再
    審之訴對於確定終局判決聲明不服，但以如經斟酌可受較有
    利益之裁判者為限，民事訴訟法第496條第1項第13款亦著有
    規定。而所謂「當事人發現未經斟酌之證物或得使用該證物
    」，係指在前訴訟程序不知有該證物，現始知之，或雖知有
    此而不能使用，現始得使用者而言，並以該證據若經斟酌可
    受較有利益之裁判者為限。若在前訴訟程序事實審之言詞辯
    論終結前尚未存在之證物，本無所謂發見，自不得以之為再
    審理由（最高法院32年上字第1247號、18年上字第710 號、
    29年上字第1005號判例意旨參照）。經查：再審原告雖提出
    其於97年11月28日所拍攝之車輛受損照片，欲證明系爭車輛
    右後側輪胎遭卡死無法移動，然原確定判決係於97年10月23
    日作成，則該項證物於前訴訟程序言詞辯論終結前並不存在
    ，自無所謂發現未經斟酌之證物可言，是再審原告主張發現
    未經斟酌之證物（即前開照片），而依民事訴訟法第496 條
    第1項第13款規定提起本件再審之訴，於法即有未合。
  (三)又按再審之訴顯無再審理由者，得不經言詞辯論，以判決駁
    回之，民事訴訟法第502條第2項定有明文。所謂「顯無再審
    理由」，係指針對再審原告所主張之再審原因，無須另經調
    查辯論，即可判定其不足以動搖原確定判決所為判斷結果而
    言。原確定判決並未具有「判決理由與主文顯有矛盾」或「
    當事人發現未經斟酌之證物或得使用該證物」等再審事由，
    前已詳論，本件再審之訴顯無再審理由，爰依前揭規定，逕
    予駁回之。
五訴訟費用負擔之依據：民事訴訟法第78條。
中    華    民    國    97    年    12    月    18    日
                  民事第六庭審判長法  官  劉坤典
                                  法  官  張松鈞
                                  法  官  陳婷玉
以上正本係照原本作成。
本件不得上訴。
中    華    民    國    97    年    12    月    18    日
                                  書記官  曾靖雯


司法院資訊處製作；財團法人民間司法改革基金會備份。
